台灣台中地方法院刑事判決　　　　　　　　　　　 九十一年度訴緝字第五五六號
　　公　訴　人　台灣台中地方法院檢察署檢察官
　　被　　　告　子○○即鄭銘.
　　選任辯護人　張慶宗
　　　　　　　　何孟育
　　　　　　　　李慶松
右列被告因違反槍砲彈藥刀械管制條例等案件，經檢察官提起公訴（八十五年度偵字
第二一七九一、二二一五０、二二八六六、二三六四一號、八十六年度偵字第五八七
、一二九七、一四五四、二二七五、二六二０、一一九九一號），本院判決如左：
    主    文
子○○連續未經許可無故寄藏可發射子彈具有殺傷力之槍枝，處有期徒刑壹年伍月，
如附表編號一、三至七所示之槍枝、子彈均沒收；又以加害生命、身體之事，恐嚇他
人，致生危害於安全，處有期徒刑肆月；又共同以脅迫使人行無義務之事，處有期徒
刑參月。應執行有期徒刑壹年拾月，如附表編號一、三至七所示之槍枝、子彈均沒收
。
    事    實
一、子○○（原名鄭銘男，於八十八年三月二十三日改名為子○○）基於概括之犯意
    ，先於民國（下同）八十四年一月間某日（農曆春節前數日），在台中縣大甲鎮
    ○○路二十四號其住處，明知廖文堂（通緝中）依鄭銘富（此部分另經檢察官移
    轉管轄由台灣台東地方法院檢察署檢察官以八十六年度偵字第八三四號提起公訴
    ）指示所持交付委託其保管鄭銘富所有如附表編號一、二所示可發射子彈具有殺
    傷力之德製ＲＧ九型八厘米半自動金屬模型手槍三枝，均屬違禁物，竟未經許可
    無故擅予受寄，並將之藏置於其上開住處旁之空地土裡，嗣子○○於保管期間之
    八十五年一月初某日下午，在台中縣大甲鎮○○路○段一五六四巷四號甲○○（
    其製造彈藥及擄人勒贖部分，業經本院以八十五年度重訴字第七二四號判處罪刑
    在案）住處，依鄭銘富指示，將如附表編號二所示之模型手槍一枝交付甲○○，
    託甲○○尋找合適之子彈，惟甲○○竟於同年月十日晚上十時許擅自持該模型手
    槍，夥同徐政頤前往台中縣大甲鎮○○路「日泰砂石場」，朝鐵質大門射擊二顆
    子彈，彈頭均穿過鐵門，復持以擄走日泰營造有限公司負責人戊○○勒贖財物，
    其後為警查獲，並於同年三月十三日經徐政頤帶同員警至大甲溪某處橋下尋獲，
    扣得如附表編號二所示之模型手槍一枝，另如附表編號一所示之模型手槍二枝則
    由鄭銘富於八十五年三月間某日自子○○處取回自行保管，迄今下落不明。子○
    ○又於八十四年十二月間某日，在台中縣大甲鎮○○路七十七號鄭銘富（此部分
    另經檢察官移轉管轄由台灣台東地方法院檢察署檢察官以八十六年度偵字第八三
    四號提起公訴）住處，明知鄭銘富所持交付委託其保管如附表編號三所示可發射
    子彈具有殺傷力之仿半自動手槍製造之改造玩具手槍一枝（含彈匣一個）、如附
    表編號四所示可發射子彈具有殺傷力之仿ＤＥＲＲＩＮＧＥＲ雙管手槍製造之改
    造玩具手槍一枝、如附表編號五所示可發射子彈具有殺傷力之土造鋼管槍一枝、
    如附表編號六所示可發射子彈具有殺傷力之仿ＤＥＲＲＩＮＧＥＲ手槍製造之玩
    具手槍一枝、如附表編號七所示可發射子彈具有殺傷力之改造四五玩具手槍一枝
    ，及具有殺傷力之子彈十五顆（包括如附表編號三、四、六所示具有殺傷力之子
    彈計十四顆），均屬違禁物，竟未經許可無故擅予受寄，並將之藏置於台中縣大
    甲鎮武陵里廢棄屠宰場之警衛室旁，嗣子○○於八十五年十月間某日，將如附表
    編號三所示之改造玩具手槍一枝、子彈一顆改藏置於台中縣大甲鎮○○路二六八
    號四樓其母鄭素蘭住處房間櫥櫃抽屜內，及將如附表編號六所示之玩具手槍一枝
    、子彈一顆交由趙志成保管。子○○復於保管期間之八十五年四月中旬某日，攜
    帶如附表編號七所示之改造四五玩具手槍一枝及具有殺傷力之子彈一顆偕同不知
    情之趙志成、吳其銘二人（該二人此部分業經本院以八十六年度訴字第一五五八
    號均判處無罪在案），前往台中縣大安鄉○○路一六五巷九號癸○○○住處，向
    癸○○○催討債務，因癸○○○未能償還所欠債務，子○○竟在癸○○○住處二
    樓往三樓之樓梯間，持該改造四五玩具手槍射擊一顆子彈，擊毀癸○○○所有窗
    戶玻璃（毀損部分未據癸○○○提出告訴），而以加害生命、身體之事，恐嚇癸
    ○○○，使癸○○○心生畏懼，致生危害於安全，子○○等人始行離去，其後子
    ○○將如附表編號七所示之改造四五玩具手槍棄置他處，迄未尋獲。迨於八十五
    年十一月七日晚上七時二十分許，為警在台中縣大甲鎮○○路二六八號四樓鄭素
    蘭住處房間櫥櫃抽屜內查獲扣得如附表編號三所示之改造玩具手槍一枝、子彈一
    顆；又於同年月八日凌晨三時許，經子○○帶同員警至台中縣大甲鎮武陵里廢棄
    屠宰場之警衛室旁起獲扣得如附表編號四所示之改造玩具手槍一枝、子彈十二顆
    ，及如附表編號五所示之土造鋼管槍一枝；再於八十五年十一月十八日，由子○
    ○之未婚妻李婉君將向趙志成取回如附表編號六所示之玩具手槍一枝、子彈一顆
    交付台中縣調查站調查人員查扣。
二、緣鄭銘富（通緝中）為確保甫當選台中縣大甲鎮第十五屆鎮民代表會代表之壬○
    ○、丙○○、庚○○、己○○、辛○○、乙○○及丁○○等七人，履行投票選鄭
    銘富為台中縣大甲鎮第十五屆鎮民代表會主席；選郭智州為副主席之約定，乃於
    八十三年七月三十一日（即台中縣大甲鎮鎮民代表會主席副主席選舉投票日之前
    一日），以電話誘邀壬○○、丙○○、庚○○、己○○、辛○○、乙○○及丁○
    ○等七人進住於台中縣大甲鎮之維也納汽車賓館（為鄭銘富家族所經營）二樓，
    旋即對該七位代表脅迫稱：你們留在二樓，不要跑掉，如果需要做任何事，交待
    一樓小弟（鄭銘富之黑道兄弟）去辦就可以了等語，並與具共同犯意聯絡之郭智
    州在該賓館一樓辦公室督陣，帶領均具共同犯意聯絡之子○○、鄭銘宗、鄭銘輝
    、鄭銘坤、陳志明、莊志銘（以上五人此部分業經本院以八十六年度訴字第一五
    五八號均判處罪刑在案）、廖文堂（通緝中）及其他姓名不詳之十餘名成年男子
    共同把守賓館一樓，不使該七位代表自由離去該賓館，其間廖文堂、莊志銘並負
    責陪同己○○外出飲宴後，再陪同己○○返還維也納賓館住宿，不使己○○自由
    離去，迄至翌日早上即八十三年八月一日（投票日）上午，始由鄭銘富及郭智州
    帶領上開在該賓館一樓把守之兄弟等人，由三、四人陪同一位代表搭乘一部車，
    前往投票選舉本屆鎮代會主席、副主席，而以此脅迫方法使該七位代表行無義務
    之事。
三、案經臺灣臺中地方法院檢察署檢察官主動簽分他案，指揮台灣省政府警政廳刑事
    警察大隊、台中縣警察局刑警隊及法務部調查局台中縣調查站成立專案小組偵查
    起訴。
    理    由
一、訊之被告子○○矢口否認有上開犯行，辯稱：八十四年一月間某日，廖文堂將一
    個封好的鐵盒子交給伊，伊未打開看，不知其內裝何物，伊將之放在鄭銘富辦公
    桌上，後來不知何人拿走，嗣於八十五年一月間某日，伊前往鄭銘富住處聊天，
    要離開時，鄭銘富拿一個禮盒給伊，託伊交給甲○○，伊即拿去給甲○○，因鄭
    銘富未告知伊，伊亦未打開看，故不知其內為何物；而八十四年十二月間，鄭銘
    富並未將如附表編號三至六所示槍、彈交付委託伊保管，不知該槍、彈如何來的
    ，是伊父親丑○○打電話告知伊，大甲鎮武陵里廢棄屠宰場之警衛室旁放有槍、
    彈，要伊帶同警方去取出；且因癸○○○欠伊父親會錢，伊乃於八十五年四月中
    旬某日，偕同趙志成、吳其銘二人前往癸○○○住處催討，伊未攜槍前往，亦未
    在癸○○○住處內開槍，雙方僅發生爭吵，後來伊等即離去；另八十三年七月三
    十一日，伊只知道有多位代表去維也納賓館住宿，是鄭銘富安排的，至於代表們
    為何會去該賓館住一晚，伊不清楚，並未以脅迫使代表們行無義務之事云云。惟
    查前開犯罪事實欄一所載事實，業據被告子○○於警詢或調查站調查時、偵查中
    供承不諱（見八十五年度偵字第二０二一九號偵查卷第一宗八十五年十一月二十
    一日警詢筆錄、同年月二十六日偵查筆錄、同上偵查卷第二宗八十五年十一月二
    十九日警詢筆錄、八十五年度偵字第二一七九一號偵查卷第一宗八十五年十一月
    十四日、同年月十五日調查站調查筆錄、同上偵查卷第二宗八十五年十二月九日
    警詢筆錄、同日偵查筆錄），核與共同被告鄭銘富於警詢時、偵查中供述（見八
    十五年度偵字第二一七九一號偵查卷第八宗八十六年二月三日警詢筆錄、同日偵
    查筆錄、八十六年度偵字第二六二０號偵查卷第一宗八十六年二月十三日警詢筆
    錄、同日偵查筆錄）、共同被告廖文堂於警詢時、偵查中供述（見八十五年度他
    字第一二八九號偵查卷第二宗八十五年十一月八日偵查筆錄、八十五年度偵字第
    二０二一九號偵查卷第二宗八十五年十一月二十八日警詢筆錄、同日偵查筆錄）
    、證人甲○○於警詢時、偵查中證述（見八十五年度偵字第二０二一九號偵查卷
    第一宗八十五年十一月二十六日警詢筆錄、同日偵查筆錄、八十五年度偵字第二
    一七九一號偵查卷第二宗八十五年十二月九日警詢筆錄、同日偵查筆錄）、證人
    徐政頤於警詢時證述（見八十五年度偵字第二０二一九號偵查卷第二宗八十五年
    十一月二十九日警詢筆錄）、證人鄭素蘭於警詢時、偵查中証述（見八十五年度
    他字第一二八九號偵查卷第二宗八十五年十一月七日警詢筆錄、同年月八日偵查
    筆錄）、證人李婉君於調查站調查時證述（見八十五年度偵字第二一七九一號偵
    查卷第六宗八十五年十一月十五日、同年月十八日調查站調查筆錄）、被害人癸
    ○○○於調查站調查時指述（八十五年度偵字第二０二一九號偵查卷第一宗八十
    五年十一月二十日調查站調查筆錄）之情節相符，並有如附表編號三至六所示之
    槍、彈及被告子○○至被害人癸○○○住宅開槍所留下之彈頭等碎片扣案可稽。
    且依被告子○○於八十五年十一月二十一日警詢時供稱：「我記得是民國八十五
    年元月初（其後更正為八十四年一月間）某日下午四、五點鐘，廖文堂帶了參把
    八米厘手槍到大甲鎮○○路二十四號我住處，對我說這三把槍是「志明仔」拿過
    來的，他問過鄭銘富說要我暫時保管，我問過我哥哥鄭銘富查證無訛才予收下」
    、「我將槍支以塑膠袋包著埋在住宅旁空地內，大約是八十五年元月底某日（按
    應是八十五年一月初某日）鄭銘富打電話叫我到大甲鎮○○路其住處，交待我拿
    乙把手槍給綽號「黑人」的甲○○，我即開車親自將槍帶到甲○○中山路住處交
    給甲○○本人，另外二把槍直至八十五年三月中鄭銘富本人到我住處向我要回去
    了，目前之流向我不很清楚」等語，於八十五年十一月二十六日偵查中亦供稱：
    「在八十五年元月初某日下午四、五時左右，廖文堂親自拿三把八厘米手槍到大
    甲鎮○○路二十四號我的住處給我本人，他說是我哥哥鄭銘富叫他拿來給我的，
    我接下這三把槍之後，立即打電話問鄭銘富求證，鄭銘富電話中告訴我，槍先放
    在我這邊，所以我將槍埋在我家旁空地土裡，因為怕被警察查到」、「在八十五
    年元月底某日下午，我將一支八厘米手槍拿到大甲鎮○○路甲○○家裡交給甲○
    ○本人，是鄭銘富先跟甲○○講好，講什麼內容我不清楚，鄭銘富只叫我拿一把
    八厘米手槍給甲○○，沒有告訴我原因，等我將槍交給甲○○後鄭銘富才告訴我
    說他要甲○○幫忙找子彈，這是事後才告訴我的」等語（以上見八十五年度偵字
    第二０二一九號偵查卷第一宗），於八十五年十一月二十九日警詢時復供稱：「
    （問：廖文堂交給你保管的參把八厘米手槍，你可曾詳予檢視？你是否有使用過
    ？）廖文堂拿來給我時，我有仔細看，除了沒有彈夾，沒有子彈外，其它部分尚
    無損壞，我接過手就它埋藏起來了，從沒有使用過」等語（見同上偵查卷第二宗
    ），可見被告子○○對於廖文堂所持交付委託其保管者係如附表編號一、二所示
    之模型手槍三枝及嗣後依鄭銘富指示交付予甲○○者係如附表編號二所示之模型
    手槍一枝，均非不知情。雖如附表編號二所示之模型手槍一枝，經送請內政部警
    政署刑事警察局鑑驗結果，檢管已貫通，因擊發機構故障，其扳機、擊錘無法連
    動，無法正常發射子彈，而不具殺傷力，有該局八十五年四月五日刑鑑字第一九
    四四三號鑑驗通知書附卷可稽（見八十五年度偵字第二０二一九號偵查卷第二宗
    第九十七頁背面），惟甲○○持如附表編號二所示之模型手槍一枝，朝「日泰砂
    石場」鐵質大門射擊二顆子彈，彈頭均穿過鐵門，再射擊第三顆子彈時，因發生
    膛炸槍枝故障等情，此經證人甲○○於八十五年十二月九日偵查中證述在卷（見
    八十五年度偵字第二一七九一號偵查卷第二宗），復經承辦檢察官履勘現場查看
    無訛，製有履勘現場筆錄、現場位置圖、現場照片並截取該砂石場鐵質大門樣品
    一塊附卷足稽（見同上偵查卷第二宗第八十四至八十六頁），則前開鑑驗結果，
    無非係該模型手槍經甲○○射擊造成故障後之情狀而為鑑驗，自不足為該模型手
    槍原不具殺傷力之認定，參以如附表編號一、二所示之模型手槍三枝，曾由鄭銘
    富夥同被告子○○共同持往大安溪河床試射鐵質貨櫃，子彈均能射穿貨櫃鐵皮之
    事實，已據共同被告鄭銘富於八十六年二月十三日偵查中供明在卷（見八十六年
    度偵字第二六二０號偵查卷第一宗），足見如附表編號一、二所示之模型手槍三
    枝，於被告子○○保管期間均可發射子彈具有殺傷力無疑。又如附表編號三至六
    所示之槍枝、子彈，經送請內政部警政署刑事警察局鑑驗結果，槍枝部分均可發
    射子彈具有殺傷力，子彈部分亦均具有殺傷力，有該局八十五年十一月二十六日
    刑鑑字第七二八三九號、八十五年十二月三日刑鑑字第七五七二０號鑑驗通知書
    各乙紙附於本院卷可考。另被告子○○於前開時地至被害人癸○○○住處，持如
    附表編號七所示之改造四五玩具手槍一枝既可射擊子彈一顆，致擊毀被害人癸○
    ○○住處所有窗戶玻璃，足認該改造四五玩具手槍可發射子彈具有殺傷力及該顆
    子彈亦具有殺傷力。顯見被告子○○確有先後受託保管如附表所示可發射子彈具
    有殺傷力之槍枝及具有殺傷力之子彈十五顆（包括如附表編號三、四、六所示具
    有殺傷力之子彈計十四顆）而未經許可無故予以寄藏，暨持如附表編號七所示可
    發射子彈具有殺傷力之改造四五玩具手槍一枝及具有殺傷力之子彈一顆，在被害
    人癸○○○住處射擊一顆子彈，而以加害生命、身體之事恐嚇被害人癸○○○，
    使被害人癸○○○心生畏懼，致生危害於安全之犯行，應無置疑。至於被告子○
    ○舉證人即其父丑○○於本院調查時證稱：是子○○打電話告知伊去買槍來交並
    放在棄廢屠宰場之警衛室旁，伊乃託新樂園酒店經理柯慶榮以二十萬元買五枝槍
    及子彈放在警衛室旁，由子○○帶同警方至該處取出等語，核與被告子○○、共
    同被告鄭銘富於警詢、偵查中所供未合，亦與被告子○○帶同警方至該處係取出
    如附表編號四、五所示槍枝二枝、子彈十二顆不符，復與常情有違，自不足採。
    次查被告子○○於八十五年十一月八日偵查中供稱：「（鎮民代表大會時，投票
    前一天，有無將鎮民代表及里長等多人，關在維也納賓館樓上？）有  」、「（
    樓下把守有何人？）有一些人，陳志明、莊志銘有在場」等語（見八十五年度他
    字第一二八九號偵查卷第二宗第一二六頁以下），於八十六年六月七日偵查中供
    稱：「（第十五屆大甲鎮鎮民代表會主席、副主席選舉投票前一天，有將鎮民代
    表關在維也納汽車賓館二樓？）．．當時鄭銘富、郭智州、陳志明、莊志銘、鄭
    銘坤、鄭銘輝、廖文堂、鄭銘宗及我在樓下，我沒有帶槍，別人有無帶槍，我不
    知道」、「（總共有幾位代表及里長去維也納汽車賓館？）我只知道代表會主席
    、副主席選舉投票前一天有代表住在維也納汽車賓館的樓上，到底有幾位代表，
    因為我都在一樓，沒有上去，我只看到己○○及莊志銘、廖文堂外出離開維也納
    汽車賓館去親善大使ＫＴＶ喝酒，李孫強也有到維也納汽車賓館，他為什麼會去
    ，做什麼我也不清楚」、「（為什麼鎮民代表在選舉主席、副主席前一天要住在
    維也納汽車賓館？）據我了解是鄭銘富的鎮民代表來住汽車賓館，等投票那一天
    一起去投票」、「（代表會主席、副主席選舉投票那一天，有那幾位鎮民代表從
    維也納汽車賓館出發去投票？）我看到鄭銘富、郭智州、李素、辛○○、壬○
    ○、丙○○、丁○○、乙○○、己○○、庚○○等人都是從維也納汽車賓館去投
    票，其中李素是在投票那天早上才趕來旅館會合，另外紅派四名代表黃全民、
    李富、林桓式、吳宛龍四人自行去投票，這四票如果沒有收賄款，不會投票給黑
    派，所以鄭銘富透過吳文遊說林桓式向紅派四票買票，但是他們四人與黑派代
    表不台，所以不願意到汽車賓館與黑派代表同住一起，而且也怕被紅派選民發現
    ，會反彈，所以不敢到維也納汽車賓館來會合」等語（見八十六年度偵字第二六
    二０號偵查卷第三宗第三二九頁以下）；另共同被告莊志銘於八十六年六月七日
    偵查中供稱：「（代表會主席投票前一天下午，鄭銘富有無叫他的手下把鎮民代
    表留在維也納汽車旅館二樓，不讓代表離去，一直到投票那天才由鄭銘富手下每
    三人坐一部車押一位代表去投票選代表會主席、副主席？）代表會主席、副主席
    投票前一天，鄭銘富有叫我及廖文堂在維也納汽車賓館的樓下看好己○○，不要
    讓己○○離開，所以我就與廖文堂陪己○○聊天，他也不會亂跑，後來又帶己○
    ○吃午飯、晚飯，還上親善大使ＫＴＶ喝酒，．．。」、「（有那些鎮民代表在
    投票前一天晚上被留置在維也納汽車旅館的二樓？）郭智州及鄭銘富一起在維也
    納汽車賓館的辦公室裡面，我有看到己○○、辛○○、壬○○，因為我沒有上二
    樓，所以我不知道二樓有那些代表被留置，我剛剛所說的這幾位代表是從二樓有
    到一樓辦公室找鄭銘富；我負責在樓下看守，才有看到這幾位代表，我還有看到
    李孫強里長也有在維也納汽車旅館」、「（有那幾位鄭銘富的手下及他的親兄弟
    在維也納汽車賓館一樓把守？）我、廖文堂、陳志明、鄭銘坤、鄭銘富、郭智州
    ，還有一些年輕人，是鄭銘富的手下或鄭銘男的手下，我就不清楚」等語（見八
    十六年度偵字第二六二０號偵查卷第三宗第三二五頁）；共同被告鄭銘坤於八十
    五年十一月七日警詢時供稱：「（八十三年代表會選舉期間）鄭銘富有沒有強押
    人我不知道，但我知道有十多位鎮民代表及里長在這期間有住在維也納汽車賓館
    ，我不知道他們是否有一同前往投票選舉鄭銘富當代表會主席」、「該賓館辦公
    室在一樓，當時負責人應該是鄭銘宗，因為他是最大股東，我只是負責員工之上
    班情形及用品清點事宜」等語（見八十五年度偵字第二一七九一號偵查卷第五宗
    第八十四頁背面以下），於八十五年十一月八日偵查中供稱：「（八十三年代表
    會主席選舉之前，鄭銘富有無將十多位鎮民代表及里長關在維也納賓館內？）投
    票前一天，有十幾位在維也納汽車賓館樓上」等語（見八十五年度他字第一二八
    九號偵查卷第二宗第一二０頁背面），核被告子○○與共同被告莊志銘、鄭銘坤
    所為之上開供述情節大致相符，且與證人李孫強於八十五年十一月七日警詢時證
    稱：「我到現場時鄭銘富、鄭銘男、鄭銘坤及他的父母親和鄭銘富身邊一些小弟
    共十幾人有的我不知道姓名在一樓，鄭銘富叫我上二樓，我上二樓時，就看到現
    任代表會副主席郭智洲、及代表庚○○、己○○、丁○○、壬○○、辛○○等，
    還有一些代表及里長姓名我已不記得，共有十幾人，莊志銘是否有拿槍，我沒有
    看到，我們去的是汽車旅館辦公室」、「（該維也納賓館）係鄭銘富胞兄鄭銘宗
    所開設」、「．在旅館內時吃、喝、住等問題辦公室一樓的人已經替我們準備好
    了」等語（見八十五年度偵字第二一七九一號偵查卷第五宗第一三六頁以下），
    於八十五年十一月八日偵查中證稱：「（八十三年代表會選舉時，你有無被莊志
銘押至維也維旅館？）我自己去的，不是被強押去的，但一上賓館二樓後，就不
    讓我們自由離去，樓下都是鄭銘富之手下，小弟有十多人及親兄弟，在樓下把守
    ，食宿均在二樓」、「投票前一日下午二點去的，到隔日上午九點才用車載那些
    代表們去投票，．．」、「（有那些代表？）郭智州、庚○○、己○○、丁○○
    、壬○○、辛○○等九個代表及四位里長」、「（當時鄭銘富有無在場？）有，
    全場均為鄭銘富控制，他們兄弟亦在場」、「（當時他們兄弟何人在場？）鄭銘
    坤、鄭銘男、鄭銘宗」等語（見八十五年度他字第一二八九號偵查卷第二宗第一
    一八頁以下），於八十五年十一月八日警詢時證稱：「八十三年大甲鎮代會主席
    選舉投票日前一天下午十四時許，鄭銘富打電話到我家，要我馬上至汽車賓館辦
    公室找他，我不敢不從，馬上騎機車趕到該處找鄭銘富，當時辦公室內還有鄭銘
    男、鄭銘坤以及鄭銘富手下兄弟（黑道人物）十多人在場，鄭銘富告訴我樓上有
    一些代表、里長要我上樓陪他們，並告訴我的好朋友庚○○代表也在樓上．．」
    等語（見八十五年度偵字第二一七九一號偵查卷第五宗第一三八頁以下），於八
    十六年六月七日偵查中證稱：「（大甲鎮鎮民代表會主席、副主席選舉投票前一
    天有那些鎮民代表去維也納汽車賓館？）鄭銘富及郭智州在汽車賓館一樓辦公室
    ，己○○、庚○○、乙○○、丁○○、辛○○、壬○○，這幾位住在維也納汽車
    賓館二樓打麻將消遣，因為鄭銘富及郭智州要選代表會主席、副主席，怕這些代
    表跑票，所以集中在維也納汽車賓館二樓，吃住都在二樓，由鄭銘富、郭智州提
    供費用。．．（在一樓）的人有鄭銘富、郭智州、莊志銘、陳志明、廖文堂，還
    有鄭銘富的其他十多名手下，我不知道他們的名字．．。另外，鄭銘富的弟弟鄭
    銘坤、鄭銘宗、鄭銘輝、鄭銘男等人都有在一樓．．，在代表會主席、副主席投
    票那一天上午，三、四人坐一部車押代表去投票」、「（你是里長，為何也會去
    維也納汽車賓館？）鄭銘富打電話叫我過去的，因為我跟那些新當選的鎮民代表
    都很熟，叫我去陪他們聊天泡茶」、「（在維也納汽車賓館裡面，鄭銘富有交待
    什麼事情嗎？）鄭銘富有對代表說你們留在二樓，不要跑掉，如果需要做何事，
    交待樓下的小弟去辦就可以了」等語（見八十六年度偵字第二六二０號偵查卷第
    三宗第三二七頁正面）相吻合。參以辛○○、壬○○、丙○○、丁○○、乙○○
    、己○○、庚○○等鎮民代表均已收受共同被告鄭銘富、郭智洲之賄賂或不正利
    益，已據渠等於偵查中所是認，足見顯係共同被告鄭銘富為確保已收受賄賂或不
    正利益之辛○○、壬○○、丙○○、己○○、庚○○，及曾接受招待之丁○○、
    乙○○等鎮民代表依約行使投票權選舉共同被告鄭銘富擔任主席、共同被告郭智
    洲擔任副主席、而於八十三年七月三十一日晚間邀集辛○○、壬○○、丙○○、
    丁○○、乙○○、己○○、庚○○等代表聚集在維也納賓館二樓，並與被告子○
    ○及共同被告郭智洲、鄭銘坤、鄭銘宗、鄭銘輝、陳志明、莊志銘、廖文堂等人
    共同基於以脅迫使人行無義務之事之犯意聯絡，由被告子○○等人與其他姓名不
    詳之成年男子共同在該賓館一樓看守，不讓上述代表離去，俟於翌日即八十三年
    八月一日代表會主席投票之日早上，再以多部車輛載同該等代表一起前往投票無
    疑。至辛○○、壬○○、丙○○、丁○○、乙○○、己○○、庚○○等代表雖均
    否認有右述聚集於維也納賓館之事實云云，惟渠等所述既與被告子○○、共同被
    告莊志銘、鄭銘坤所供及證人李孫強所證情節不符，參以渠等嗣於審理中均否認
    有期約、收受賂賄犯行乙情，則渠等代表顯均係為否認收受賂賄或不正利益犯行
    ，而否認有聚集於維也納賓館之事實甚明，是渠等代表此部分所述即均難據為有
    利於被告子○○之認定。綜上所述，被告子○○所辯，無非事後卸責之詞，不足
    採信，事證明確，其犯行堪以認定。
二、核被告子○○未經許可無故寄藏如附表所示可發射子彈具有殺傷力之槍枝及具有
    殺傷力之子彈十五顆（包括如附表編號三、四、六所示具有殺傷力之子彈計十四
    顆）所為，係犯八十五年九月二十五日修正前槍砲彈藥刀械管制條例第十條第三
    項之未經許可無故寄藏可發射子彈具有殺傷力之槍枝罪、第十一條第三項之未經
    許可無故寄藏彈藥罪（按被告行為後，槍砲彈藥刀械管制條例雖於八十五年九月
    二十五日修正公布，並於同年月二十七日生效，增訂第九條之一第三項未經許可
    無故寄藏改造模型槍者，處五年以下有期徒刑之規定，又於八十六年十一月二十
    四日修正公布，於同年月二十六日生效，就未經許可寄藏改造模型者即第十條第
    四項、未經許可寄藏可發射子彈具有殺傷力之槍枝者即第十一條第四項、未經許
    可寄藏子彈者即第十二條第四項，均有較重處罰之規定，惟比較新舊法規定，以
    八十五年九月二十五日修正前之規定較有利於被告，依刑法第二條第一項但書規
    定，應適用八十五年九月二十五日修正前之規定）。被告寄藏前開槍、彈後之持
    有行為，係寄藏之當然結果，不另論罪。被告同時地寄藏如附表編號三至七所示
    之槍枝及子彈十五顆（包括如附表編號三、四、六所示之子彈計十四顆），係一
    行為觸犯上開二罪名之想像競合犯，依刑法第五十五條規定，應從一重依未經許
    可無故寄藏可發射子彈具有殺傷力之槍枝罪處斷。又被告先後二次寄藏如附表編
    號一、二所示之模型手槍及如附表編號三至七所示之槍枝，時間緊接，犯罪構成
    要件相同，顯係基於概括犯意為之，應依連續犯之規定以一罪論，並依法加重其
    刑。公訴人認被告係與廖文堂共同未經許可無故持有如附表編號一、二所示之模
    型手槍三枝，及與鄭銘富共同未經許可無故持有如附表編號三至六所示之槍、彈
    ，而分別犯有槍砲彈藥刀械管制條例第九條之一第三項未經許可無故持有改造模
    型槍罪及同條例第十條第三項未經許可無故持有改造手槍罪、第十一條第三項未
    經許可無故持有子彈罪，上開二罪應予分論併罰等語，惟被告係先後受託保管如
    附表編號一、二所示之模型手槍三枝及如附表編號三至六所示槍、彈，而分別未
    經許可擅自予以受寄藏放等情，業據被告子○○及共同被告鄭銘富、廖文堂分別
    於警詢時、偵查中供明在卷，已如前述，是公訴人認被告係分別與廖文堂、鄭銘
    富共同未經許可無故持有如附表編號一、二所示之模型手槍三枝及如附表編號三
    至六所示之槍、彈，容有誤會；且被告未經許可無故寄藏如附表編號一所示模型
    手槍二枝、如附表編號二所示模型手槍一枝之期間，係分別自八十四年一月間某
    日起至八十五年三月間某日止及自八十四年一月間某日起至八十五年一月初某日
    止，而槍砲彈藥刀械管制條例第九條之一第三項未經許可無故寄藏改造模型槍者
    ，處五年以下有期徒刑之規定，係於八十五年九月二十五日修正公布，並於同年
    月二十七日生效，即被告行為後所增訂，比較新舊法規定，自應適用有利於被告
    之八十五年九月二十五日修正前同條例第十條第三項之未經許可無故寄藏可發射
    子彈具有殺傷力之槍枝罪之規定處罰，是公訴人上開認定，尚有未洽，起訴法條
    應予變更；又被告先後二次未經許可無故寄藏如附表編號一、二所示之模型手槍
    及如附表編號三至六所示之槍枝，既時間緊接，所犯構成要件相同，顯係基於概
    括犯意為之，自應依連續犯之規定以一罪論，是公訴人認應予分論併罰，亦有未
    洽；另被告未經許可無故寄藏如附表編號七所示之改造四五玩具手槍一枝及子彈
    一顆，雖未經公訴人於起訴事實論及，惟既與起訴事實所載被告未經許可無故寄
    藏如附表編號三至六所示之槍、彈係同時地所受託寄藏，具有實質上一罪或想像
    競合裁判上一罪關係，本院自得一併審理，附此明。次按意圖犯罪而無故持有
    手槍及子彈，固可認係意圖供犯罪而持有，其持有槍、彈與犯特定之罪間，有方
    法結果之牽連關係，應依刑法第五十五條之規定，從一重之罪處斷，但如持有之
    初，並無犯特定之罪之意圖，而係於無故持有行為繼續中，因某種原因之介入，
    始持以犯罪，其為犯特定之罪而持有之行為，乃原單純持有繼續犯之一部分，不
    容割製而另論以一意圖供犯罪而持有罪，更不得因其事後持以犯罪，而追溯至其
    原單純持有部分，合併論以一個意圖供犯罪之用而持有罪，故其持有手槍與嗣後
    所犯特定犯罪之間，並無牽連關係，應分論併罰（最高法院九十年度台上字第七
    四九八號判決意旨參照）；又未經許可持有槍、彈，一經持有即成立犯罪，至其
    持有之繼續行為乃行為之繼續，俟持有行為終了為止，僅屬一個持有行為，不得
    割裂論罪，若以之犯他罪，兩罪之間關係如何，應視開始持有之原因為斷，倘意
    圖犯某罪而持有槍、彈，嗣果以之犯該罪，兩罪間即有方法結果之牽連關係，應
    從一重處斷，如果僅為單純持有，嗣始起意持之犯他罪，或意圖犯某罪而持有，
    卻持之犯他罪，因其持有之初即已成立犯罪，應與另犯之他罪分論併罰（最高法
    院九十年度台上字第六八四號判決意旨參照）。核被告於前開時地至被害人癸○
    ○○住處，持原寄藏持有繼續中如附表七所示之改造四五玩具手槍一枝射擊子彈
    一顆，擊毀被害人癸○○○所有窗戶玻璃，而以加害生命、身體之事，恐嚇被害
    人癸○○○，使被害人癸○○○心生畏懼，致生危害於安全之所為，係犯刑法第
    三百零五條之恐嚇危害安全罪（公訴人就此部分漏引起訴法條，併此明）。
    公訴人認被告係與趙志成、吳其銘共同為之，惟趙志成、吳其銘並不知被告攜帶
    前開槍、彈至被害人癸○○○住處等情，業經本院以八十六年度訴字第一五五八
    號判處趙志成、吳其銘均無罪在案，有判決書附卷可參，是公訴人上開認定，尚
    有未洽，附此明。又被告就犯罪事實欄二所載所為，係犯刑法第三百零四條第
    一項以脅迫使人行無義務之事罪。被告與鄭銘富、郭智洲、鄭銘宗、鄭銘輝、鄭
    銘坤、廖文堂、莊志銘、陳志明及上述姓名不詳之成年男子間，就上開妨害自由
    犯行，均有犯意聯絡及行為分擔，均為共同正犯。公訴人認被告所為，係犯刑法
    第三百零二條第一項之以非法方法剝奪人之行動自由罪，惟按刑法第三百零二條
    第一項之剝奪人行動自由罪與同法第三百零四條第一項之強制罪，其所保護之法
    益，固均為被害人之自由，惟前者重在保護個人之行動自由；後者重在保護個人
    之意思自由（最高法院七十四年度台上字第三六五一號判決參照），故如被害人
    之行動自由尚未喪失，而其意思決定自由已受剝奪，即應論以刑法第三百零四條
    第一項之強制罪。經查辛○○、壬○○、丙○○、丁○○、乙○○、己○○、庚
    ○○等七人雖遭脅迫不得離開維也納賓館，惟自己○○仍得在共同被告莊志銘、
    廖文堂陪同下出去飲宴乙節觀之，尚難認渠等代表之行動自由已達被剝奪程度，
    是公訴人上開認定，尚有未洽，起訴法條應予變更。再被告前揭使壬○○、丙○
    ○、庚○○、己○○、辛○○、乙○○及丁○○等七人行無義務之事犯行，係以
    一行為觸犯數同種罪名之想像競合犯，依刑法第五十五條規定應從一處斷。被告
    所犯上開三罪，犯意各別，犯罪構成要件不同，應予分論併罰。爰審酌被告犯罪
    之動機、目的、手段、所受託寄藏槍枝多達八枝，對社會危害非輕及犯罪後態度
    等一切情狀，分別量處如主文所示之刑，並定其應執行刑，以資懲儆。如附表編
    號一、三至七所示之槍、彈，均屬違禁物，應依刑法第三十八條第一項第一款規
    定宣告沒收。至於如附表編號二所示之模型手槍一枝，業經台灣台中地方法院檢
    察署於八十六年十二月十一日公告六個月期滿後予以銷毀，有該公告影本乙紙附
    卷可查，爰不得宣告沒收，附此明。
三、據上論斷，應依刑事訴訟法第二百九十九條第一項前段、第三百條、（八十五年
    九月二十五日修正前）槍砲彈藥刀械管制條例第十條第三項、第十一條第三項、
    、刑法第二條第一項但書、第十一條前段、第二十八條、第五十六條、第三百零
    四條第一項、第三百零五條、第五十五條、第五十一條第五款、第三十八條第一
    項第一款、罰金罰鍰提高標準條例第一條前段，判決如主文。
本案經檢察官張溢金到庭執行職務
中    華    民    國    九十三    年       一       月        六        日
                                   臺灣臺中地方法院刑事第八庭
                                    審判長法 官  朱  光  國
                                          法 官  鍾  堯  航
                                          法 官  洪  俊  誠
右正本證明與原本無異。
如不服本判決，應於判決送達後十日內向本院提出上訴狀( 應附繕本 )，上訴於臺灣
高等法院臺中分院。
                                          書記官
中    華    民    國    九十三    年       一       月       十九       日
（八十五年九月二十五日修正前）槍砲彈藥刀械管制條例
第十條第三項：未經許可無故持有、寄藏或意圖販賣而陳列第一項所列各式槍砲之一
者，處三年以下有期徒刑。
第十一條第三項：未經許可無故持有、寄藏或意圖販賣而陳列彈藥者，處三年以下有
期徒刑。
刑法第三百零四條第一項：
以強暴、脅迫使人行無義務之事或妨害人行使權利者，處三年以下有期徒刑、拘役或
三百元以下罰金。
刑法第三百零五條：
以加害生命、身體、自由、名譽、財產之事，恐嚇他人致生危害於安全者，處二年以
下有期徒刑、拘役或三百元以下罰金。
                                                                        Ａ
附表：
編號      物    品      名  稱      數量       備                      註
一    德製ＲＧ九型八厘米半自動金    貳枝  均可發射子彈具殺傷力，未查獲。
      屬模型手槍
二    德製ＲＧ九型八厘米半自動金    壹枝  （槍枝管制編號：00000000
      屬模型手槍                            六四）
                                          原可發射子彈具殺傷力，惟於八十五
                                          年三月十三日為警查獲送鑑驗，因擊
                                          發機構故障，其扳機、擊錘無法連動
                                          ，故未具殺傷力，已於八十六年十二
                                          月十一日經台灣台中地方法院檢察署
                                          公告六個月期滿後銷毀。
三    仿半自動手槍製造之改造玩具    壹枝  （槍枝管制編號：00000000
      手槍（含彈匣壹個）                  三０）
                                          該改造玩具手槍，槍管材質為金屬且
      子彈                          壹顆  已貫通，機械性能良好，可擊發子彈
                                          ，具殺傷力；子彈係由玩具金屬彈殼
                          填充底火、火藥，並加裝直徑約一０
                                          ｍｍ之圓錐狀金屬彈頭而成，具子彈
                                          完整結構，具殺傷力。
四    仿ＤＥＲＲＩＮＧＥＲ雙管手    壹枝  （槍枝管制編號：00000000
      槍製造之改造玩具手槍                三一）
                                          該改造玩具手槍，主要材質為金屬，
      子彈                          拾貳  槍管已貫通，機械性能良好，可擊發
                                    顆    子彈，具殺傷力；子彈十二顆係由玩
                                          具金屬彈殼填充底火、火藥，並加裝
                                          直徑約一０ｍｍ之圓錐狀金屬彈頭而
                                          成，具子彈完整結構，均具殺傷力。
五    土造鋼管槍                    壹枝  （槍枝管制編號：00000000
                                          00）
                                          該土造鋼管槍，以鋼管車造組合而成
                                          ，可裝填口徑十二ＧＡＵＧＥ之霰彈
                                          ，機械性能良好，具殺傷力。
六    仿ＤＥＲＲＩＮＧＥＲ手槍製    壹枝  （槍枝管制編號：00000000
      製造之玩具手槍                       三三）
                                          該玩具手槍為金屬材質，，機械性能
      子彈                          壹顆  良好，可擊發子彈，具殺傷力；子彈
                                          一顆係改造子彈，已裝填直徑約七．
                                          三ＭＭ金屬彈頭，內具火藥、底火，
                                          具子彈完整結構，具殺傷力。
七    改造四五玩具手槍              壹枝  可發射子彈具殺傷力，未查獲。
